【裁判字號】    91,交上訴,114
【裁判日期】    920129
【裁判案由】    業務過失致死
【裁判全文】
臺灣高等法院高雄分院刑事判決                  九十一年度交上訴字第一一四號
    上  訴  人
    即  被  告  甲○○  男民.
    選      任
    辯  護  人  林樹根  律師
                邱麗妃  律師
                莊雯琇  律師
右上訴人因業務過失致死案件，不服臺灣屏東地方法院九十一年度交訴字第一六八號
中華民國九十一年十月三十日第一審判決（起訴案號：臺灣屏東地方法院檢察署九十
一年度偵字第二一七三號），提起上訴，本院判決如左：
      主  文
上訴駁回。
甲○○緩刑肆年。
      事  實
一、甲○○為福荃食品股份有限公司之送貨司機，為從事駕駛業務之人。於民國九十
    一年二月九日（起訴書誤載為十九日）凌晨一時四十五分許，駕駛車牌號碼ＹＵ
    ─一七七一號自小貨車，沿屏東縣萬丹鄉○○村○○路內側車道，由北往南方向
    行駛，擬將貨車上之物品送至潮州鎮○○○○路與頂本縣路設有閃光號誌之交
    岔路口時，本應注意汽車行駛至有閃光號誌之交岔路口，其行進應依閃光黃燈號
    誌之指示，減速接近，注意安全，小心通過；並應注意車前狀況，隨時採取必要
    之安全措施以避免危險事故之發生，而依其智識、能力，且當時天候為晴天、夜
    間有照明、路面乾燥無缺陷、無障礙物、視距良好，並無不能注意之情事，竟疏
    於注意減速接近、注意安全、小心通過，仍以時速五十至六十公里之車速，在該
    路口前方數十公尺處，超越其前方同向行駛於內車道，由楊傑緒所駕駛車牌號碼
    為六Ｋ─四一六五號（起訴書誤載為六Ｋ─一五四七號）自小客車，再切入內車
    道以同樣速度前進；適有馮林增酒後騎乘無牌照重機車（引擎號碼為Ａ0000
    000）搭載潘茂聖同向行駛於該路段機車道，於該路口擬左轉行駛頂本縣路
    時，亦疏未注意應讓直行車先行之規定，而逕自左轉，致甲○○汽車右前保險桿
    與左轉彎中之馮林增所騎乘之機車發生碰撞，馮林增與潘茂聖因此雙雙倒地，馮
    林增復旋遭後方無從閃避之楊傑緒所駕駛之自小客車撞及，馮林增因而受有頭部
    外傷、胸、腹部挫傷、雙腿血腫；潘茂聖因而受有頭部外傷併腦挫傷等傷害，馮
    林增、潘茂聖之傷經送醫急救，分別於九十一年二月九日二時及同日二時三十六
    分雙雙不治死亡。甲○○於肇事後犯罪未被發覺前，向前來處理車禍現場之員警
    黃萬化坦承肇事而自首接受裁判。
二、案經屏東縣警察局屏東分局報驗後由台灣屏東地方法院檢察署檢察官偵查起訴。
    理  由
一、訊據被告甲○○對右述時、地發生車禍，並致被害人馮林增、潘茂聖死亡之事實
    坦承不諱，惟辯稱：我當時在路口有減速慢行，是馮林增突然在從機車道左轉切
    入快車道造成車禍，實在難以閃避云云。
二、經查，被告行經上述設有閃光黃燈之交岔路口時，並未減速小心通過，反而以時
    速五十至六十公里之高速行進，以致肇事之事實，已據其於警訊中供承明確（相
    驗卷第八頁反面），核與目擊證人楊傑緒所稱：「我的車速約四十公里，被告以
    五十至六十公里之車速超車後，並切入內車道，被告撞到前並沒減速，撞到後才
    減速滑行到前面去停車」等情大致相符（參見原審九十一年十月十六日審判筆錄
    ），且查被告係其小客車右保險桿與馮林增所騎乘之機車碰撞，益證被告未注意
    車前狀況；此外，復有道路交通事故調查報告表、照片數幀在卷可稽。因此被告
    所稱其有減速慢行云云，顯非實情。又被害人馮林增確因本件車禍事故受頭部外
    傷、胸、腹部挫傷、雙腿血腫，造成出血性休克，經送醫急救後，仍於同日凌晨
    二時不治死亡；被害人潘茂聖亦因本件車禍受有頭部外傷併腦挫傷，經送醫急救
    ，仍於同日凌晨二十三十六分不治死亡等情，亦經臺灣屏東地方法院檢察署檢察
    官督同法醫師相驗明確，製有相驗屍體證明書、驗斷書、勘驗筆錄、相驗報告書
    、照片數幀等在卷可按，是被害人死亡係因與被告發生車禍所致，應無疑義。
三、按汽車行駛至交岔路口，其行進應遵守燈光號誌之指示；閃光黃燈表示車輛應減
    速接近，注意安全，小心通過；汽車行駛時，駕駛人應注意車前狀況，並隨時採
    取必要之安全措施，以避免危險之發生，道路交通標誌標線號誌設置規則第二百
    十一條、道路交通安全規則第一百零一條第一項第一款、第九十四條第三項分別
    定有明文。本件肇事路口為一設有閃光號誌之交岔路口，萬丹路南北向為閃光黃
    燈，業據被告及證人楊傑緒供述明確，被告於通過上開路口時，並未減速慢行，
    反而以五十至六十公里之車速行進，且撞到對方後才減慢車速滑行到前方停車，
    已如前述，足見其並未減速慢行、小心通過，亦未注意附近車輛動態，隨時做好
    應變之準備（如鳴按喇叭、預踩煞車或預作閃躲等），其有違上開交通安全規則
    至明。又依道路交通事故調查報告表所示，肇事時天候為晴天、夜間有照明、路
    面乾燥無缺陷、無障礙物、視距良好、且被告為領有駕駛執照之職業駕駛人，駕
    駛技術應優於常人，依其智識、能力，若稍加注意即可避免本件車禍，堪認其並
    無不能注意之情事，竟疏未注意致被害人二人受創死亡，其有過失，灼然甚明。
    又本件送台灣省高屏澎區車輛行車事故鑑定委員會鑑定結果亦認定「一、馮林增
    酒精濃度過量駕駛重機車起步左轉未讓直行車為肇事主因。二、被告駕車未注意
    車前狀況為肇事次因」，有該會九十一年三月二十二日高屏澎鑑字第九一０四八
    二號鑑定意見書附卷可參，益證被告確有過失，該鑑定意見書並未就被告駕車行
    經設有閃光黃燈之路口該如何行進一節立論，雖稍有疏忽，惟此對被告過失責任
    之認定，並不生影響。雖本件被害人馮林增酒醉駕駛起步左轉未讓直行車為肇事
    主因，然仍不能解免被告上開過失之責，又被害人二人因本件車禍而死亡，與被
    告之過失行為間有相當因果關係。事證明確，被告之犯行應堪認定。
四、查被告係福荃食品股份有限公司之送貨司機，駕駛車輛為其業務，業據其供明在
    卷，為從事業務之人，其於執行業務之中，致人死亡，故核被告所為，係犯刑法
    第二百七十六條第二項之業務過失致人於死罪。被告一過失行為而致二人死亡，
    為想像競合犯，應依刑法第五十五條之規定，從一重處斷。又被告肇事後未被偵
    查機關發覺前，即打電話報警，並向前往處理之員警坦承肇事，業據被告供述明
    確，核與證人即車禍現場處理員警黃萬化於本院審理時證述情節相符，應依刑法
    第六十二條前段規定減輕其刑。
五、原審以被告業務過失致人於死罪證明確，適用刑法第二百七十六條第二項、第五
    十五條、第六十二條，罰金罰鍰提高標準條例第一條前段規定，審酌被告並無犯
    罪前科，素行良好，其過失程度，被害人馮林增亦同有重大過失，被告之疏忽即
    造成二人死亡，危害不可謂不大，及其犯罪後之態度等一切情狀，量處有期徒刑
    十月，認事用法核無違誤，量刑尚稱妥適，被告上訴意旨仍執陳詞否認犯罪為無
    理由，應予駁回。
六、查被告未曾受有期徒刑以上刑之宣告，此有台灣高等法院被告國前案紀錄表在卷
    可憑，並經被告陳明在卷，其疏失造成二人死亡，所生之危害固屬極大，惟其並
    未酒醉駕車，犯後又自首犯罪，且其於偵查中已與死者馮林增之家屬經屏東縣屏
    東市調解委員會調解成立，本院審理中於九十一年十二月十三日又與死者潘茂聖
    之家屬達成民事和解，有屏東縣屏東市調解委員會調解書影本及和解書影本各一
    份在卷可憑（見九十一年度偵字第二一七三號卷第十頁及本院卷），且本案車禍
    之發生，被害人一方與有過失，本院斟酌上開各情，認對被告所宣告之刑以暫不
    執行危適當，爰依法宣告緩刑四年以勵自新。
據上論結，應依刑事訴訟法第三百六十八條，刑法第七十四條第一款，判決如主文。
本案經檢察官方娜蓉到庭執行職務。
中    華    民    國      九十二      年      一      月     二十九   日
                              臺灣高等法院高雄分院刑事第一庭
                                  審判長法官  曾永宗
                                        法官  郭玫利
                                        法官  邱永貴
右正本證明與原本無異。
如不服本判決應於收受本判決後十日內向本院提出上訴書狀，其未述上訴理由者，
並得於提起上訴後十日內向本院補提理由書狀（均須按他造當事人之人數附繕本)「
切勿逕送上級法院」。
                                      書記官  梁雅華
中    華    民    國      九十二      年      一      月     二十九   日
附錄本案論罪法條：
刑法第二百七十六條第二項
從事業務之人，因業務上之過失犯前項之罪者，處五年以下有期徒刑或拘役，得併科
三千元以下罰金。


司法院資訊處製作；財團法人民間司法改革基金會備份。
